臺灣臺北地方法院刑事判決
公　訴　人　臺灣臺北地方法院檢察署檢察官
被　　　告　丁○○
選任辯護人　王勝彥律師
上列被告因詐欺等案件，經檢察官提起公訴（92年度偵字第785
號），本院判決如下：
    主  文
丁○○無罪。
    理  由
一、公訴意旨略以：被告丁○○自民國（下同）85年間起迄91年
    4 月15日止任職於睿元貿易有限公司（下稱睿元公司，設臺
    北市○○區○○路189號9樓）擔任業務助理，詎其於任職睿
    元公司期間，竟與姓名、年籍不詳之成年男子，共同基於意
    圖為自己不法所有之概括犯意聯絡，由被告利用其職務上開
    立出貨明細表傳真予該公司倉管人員之便，陸續於91年3月
    26 日、4月2日及4月15日，分別冒用丙○○、茂世興業有限
    公司（下稱茂世公司）廖志欣等名義，填具內容不實之出貨
    明細表，出貨價額各為新臺幣（下同）5千元、18萬元及37
    萬元，傳真予不知情之倉管人員，使睿元公司之倉管人員陷
    於錯誤而按址出貨，再由該姓名、年籍不詳之男子予以簽收
    後，據以牟取不法利益，嗣於91年4月15日，丁○○自睿元
    公司離職後，經睿元公司向茂世公司等核對帳目，始知上情
    。因認被告丁○○所為，涉犯刑法216、215條之行使業務上
    登載不實文書罪嫌及同法第339條第1項之詐欺取財罪嫌云云
    。
二、按犯罪事實應依證據認定之，無證據不得推定其犯罪事實；
    不能證明被告犯罪者，應諭知無罪之判決，刑事訴訟法第
    154條第2項、第301條第1項分別定有明文。又事實之認定，
    應憑證據，如未能發現相當證據，或證據不足以證明，自不
    能以推測或擬制之方法，為裁判基礎；且認定犯罪事實所憑
    之證據，雖不以直接證據為限，間接證據亦包括在內，然而
    無論直接證據或間接證據，其為訴訟上之證明，須於通常一
    般之人均不致有所懷疑，而得確信其為真實之程度者，始得
    據為有罪之認定，倘其證明尚未達到此一程度，而有合理之
    懷疑存在而無從使事實審法院得有罪之確信時，即應由法院
    為諭知被告無罪之判決，有最高法院40年台上字第86號判例
    、76年台上字第4986號判例可資參照。再按認定犯罪事實應
    依證據，為刑事訴訟法所明定，故被告否認犯罪事實所持之
    辯解，縱屬不能成立，仍非有積極證據足以證明其犯罪行為
    ，不能遽為有罪之認定，最高法院30年上字第1831號判例意
    旨可資參照。次按刑事訴訟法第161條已於91年2月8日修正
    公布，修正後同條第1項規定：檢察官就被告犯罪事實，應
    負舉證責任，並指出證明之方法。因此，檢察官對於起訴之
    犯罪事實，應負提出證據及說服之實質舉證責任。倘其所提
    出之證據，不足為被告有罪之積極證明，或其闡明之證明方
    法，無從說服法官以形成被告有罪之心證，基於無罪推定之
    原則，自應為被告無罪判決之諭知，復有最高法院92年台上
    字第128號判例意旨可參。
三、公訴人認被告丁○○涉有前開犯行，無非係以告訴人睿元公
    司代表人黃銘志、黃銘鉅之指訴、證人即茂世公司負責人甲
    ○○、證人即曾為睿元公司業務員乙○○之證述及出貨明細
    表影本3紙、睿元公司91年3、4月份出貨明細表影本、茂世
    公司與心意公司之客戶帳簿影本等為憑據。訊據被告丁○○
    對於開立上開出貨明細表傳真予倉管人員等情均坦承不諱，
    惟矢口否認有何詐欺及行使業務上登載不實文書犯行，辯稱
    ：伊本來依職務就可直接下單給倉管出貨，且出貨完全按照
    正常流程，若真要串通詐欺，為何只做到91年4月15日即離
    職？且離職前伊本欲按照公司正常流程辦理交接，然係老闆
    要求不需辦理交接，事後有狀況才來找伊負責，豈非悖於常
    理云云。
四、經查：被告丁○○於睿元公司擔任業務助理期間，職務內容
    包括接受客戶電話下單及傳真採購單，此經睿元公司負責人
    黃銘志、睿元公司業務員乙○○分別於偵訊時、本院庭訊時
    供明在卷（見臺灣臺北地方法院檢察署92年度偵字第785號
    卷第62頁、本院卷第141、142頁），且心意公司於91年3月
    26日、4月2日訂購之貨品，確已結清付款無訛，此有心意公
    司開立予告訴人公司之支票、告訴人公司銀行存摺內頁匯款
    紀錄（見臺灣臺北地方法院檢察署92年度偵字第785號卷第
    47、179頁）﹔又若被告有意串通他人詐欺貨品，自應等待
    詐得之貨品得手後，始行離職，焉有於91年4月15日即向睿
    元公司負責人黃銘志表明離職之理？況告訴人之代表人於被
    告於離職前告知竟被告不必辦理交接，即刻離職，業經證人
    黃銘志於本院準備程序時證述在卷（見本院卷第30頁），被
    告於離職前並無辦理交接，自無法清點倉庫內進貨數量，豈
    能因其後出貨狀況產生問題，即歸咎於被告？再者，被告於
    離職時並未辦理交接，亦未帶走睿元公司各項物品，此經告
    訴人之代表人黃銘志於本院準備程序時證述屬實（本院卷第
    128頁），是被告既未帶走告訴人公司之貨品，則難以證明
    被告有因此得利或獲取財物﹔且告訴人公司對於該公司內部
    負責貨物簽收管理之人係何人應知之甚悉，然告訴人自始均
    無法指明與被告丁○○有犯意聯絡、行為分擔之共犯係何人
    。綜上所述，公訴人所舉之上揭證據尚不足據為被告丁○○
    有刑法第216條、第215條之行使業務上登載不實罪、第339
    條第1項之詐欺取財罪之積極證明。此外，復查無其他積極
    證據足認被告丁○○確有公訴人指訴之上揭犯行，不能證明
    被告丁○○犯罪，自應為無罪之諭知。
五、據上論斷，應依刑事訴訟法第301條第1項，判決如主文。
本案經檢察官蕭惠菁到庭執行職務。
中　　華　　民　　國　　94　　年　　8　　月　　29　　日
　　　　　　　　　刑事第六庭審判長  法　官  曾正龍
                                    法  官  趙子榮
                                    法  官  郭惠玲
以上正本證明與原本無異
如不服本判決，應於判決送達後10日內，向本院提出上訴狀。
                                    書記官  方蟾苓
中　　華　　民　　國　　94　　年　　8　　月　　29　　日
